臺灣高等法院刑事判決
111年度上訴字第1603號
上  訴  人  
即  被  告  游榮杰


選任辯護人  呂承翰律師
            俞力文律師
上列上訴人即被告因違反毒品危害防制條例等案件，不服臺灣士
林地方法院於中華民國111年2月9日所為110年度訴字第265號第
一審判決（起訴案號：臺灣士林地方檢察署109年度偵字第16859
號），提起上訴，本院判決如下：
    主  文
原判決除關於附表一編號1至8「原判決主文」欄所示罪刑以外部
分，均撤銷。
甲○○犯附表一編號9至12「本院宣告之罪刑」欄所示之罪，各處
附表一編號9至12「本院宣告之罪刑」欄所示之刑。
未扣案之附表一編號1至7、9「犯罪所得」欄所示犯罪所得及附
表二所示物品，均沒收，於全部或一部不能沒收或不宜執行沒收
時，追徵其價額。
其餘上訴駁回。
    事  實
一、甲○○明知甲基安非他命為毒品危害防制條例列管之第二級毒
    品，並經行政院衛生署明令公告列為禁藥管理，依法不得販
    賣、轉讓、持有，竟基於意圖營利而販賣第二級毒品之個別
    犯意，持用其所有附表二所示行動電話分別與丙○○、乙○○聯
    絡，並於附表一編號1至7所示時間、地點，以附表一編號1
    至7所示交易數量、價格及方式，販賣甲基安非他命予丙○○7
    次；於附表一編號9至12所示時間、地點，以附表一編號9至
    12所示交易數量、價格及方式，販賣甲基安非他命予乙○○4
    次。另基於轉讓禁藥之犯意，持用附表二所示行動電話與丁○○聯絡，並於附表一編號8所示時間、地點，無償轉讓甲基
    安非他命1 包（約1公克）予丁○○。嗣經警於民國109年9月2
    4日上午11時20分許，在甲○○位於臺北市○○區○○○路0段000○0
    號8樓住處搜索，扣得附表二所示物品（業經檢察官發還甲○○，詳後述），因而查悉上情。
二、案經臺北市政府警察局內湖分局報請臺灣士林地方檢察署檢
    察官偵查起訴。
    理  由
壹、證據能力部分
一、按被告之自白，非出於強暴、脅迫、利誘、詐欺、疲勞訊問
    、違法羈押或其他不正之方法，且與事實相符者，得為證據
    ，刑事訴訟法第156條第1項定有明文。本件被告甲○○於於原
    審審理時，就附表一編號1至7、9至12所示行為，坦承基於
    營利意圖所為，並承認犯販賣第二級毒品罪，且就附表一編
    號8所示行為，承認犯轉讓禁藥罪【見臺灣士林地方法院110
    年度訴字第265號卷二（下稱原審訴字卷）第81頁】。嗣被
    告於本院審理時，辯稱因其於原審委任之辯護人表示若其坦
    承犯罪即可減刑，其始於原審審理時為上開認罪陳述【見本
    院111年度上訴字第1603號卷（下稱本院卷）第143頁】。然
    縱原審辯護人曾向被告表示若為認罪陳述，得減輕其刑，要
    與毒品危害防制條例第17條第2項所定偵審自白減輕其刑之
    規定並無相違，當非屬不正方法。況被告於本院審理時，亦
    陳稱其於原審審理時所為陳述，均係出於自由意志（見本院
    卷第249頁、第281頁），足認被告於原審審理時所為自白確
    出於任意性甚明。又其所為自白與卷內事證均屬相符（詳後
    述），依據首揭規定，自得為證據。
二、次按被告以外之人於審判外之言詞或書面陳述，除法律有規
    定者外，不得作為證據，刑事訴訟法第159條第1項定有明文
    。本件辯護人於本院審理時，就證人乙○○、丙○○、丁○○於警
    詢時所為陳述之證據能力均有所爭執（見本院卷第277頁至
    第278頁）。因上述證人於警詢時所述，屬於被告以外之人
    於審判外之言詞陳述，亦無得作為證據使用之例外情形，是
    本院不採上開證人於警詢時所述，作為認定被告犯罪之證據
    。
三、其餘本判決認定被告犯罪所依據被告以外之人於審判外之言
    詞及書面陳述，雖屬傳聞證據。然檢察官及被告、辯護人於
    言詞辯論終結前，對於該等證據之證據能力均無爭執（見本
    院卷第277頁至第278頁）。又本院審酌該等證據資料製作時
    之情況，尚無違法不當或證明力明顯過低之瑕疵，與待證事
    實復俱有關連性，認以之作為本案證據應屬適當，依刑事訴
    訟法第159條之5規定，具有證據能力。
四、其餘本案認定犯罪事實之非供述證據，均與本案事實具有關
    聯性，並無事證足認有違背法定程序或經偽造、變造等情事
    ，且經本院依法踐行調查程序，故均具有證據能力。　　
貳、事實認定部分　　
　　訊據被告固坦承於附表一所示時、地，分別交付各編號所示
    數量之甲基安非他命予丙○○、丁○○、乙○○，並就附表一編號
    1至7所示毒品，向丙○○收取各編號所示對價，及其於附表一
    編號8所示時、地，無償轉讓甲基安非他命予丁○○等情。惟
    否認有何販賣第二級毒品及轉讓禁藥犯行，辯稱其係遭丙○○
    脅迫，始交付甲基安非他命予丙○○、丁○○，且其係與乙○○合
    資購買附表一編號9至12所示甲基安非他命。經查：
一、丙○○、丁○○（即附表一編號1至8）部分
（一）被告於附表一編號1至8所示時、地，分別交付各編號所示
      數量之甲基安非他命予丙○○、丁○○，並向丙○○收取附表一
      編號1至7所示毒品對價，且被告無償轉讓附表一編號8所
      示甲基安非他命予丁○○等情，業據被告於警詢、偵查、原
      審及本院審理時坦認無誤【見臺灣士林地方檢察署109年
      偵字第16859號卷一（下稱偵卷一）第14頁至第15頁、第1
      38頁至第139頁、卷二第47頁至第48頁，臺灣士林地方法
      院110年度審訴字第317號卷（下稱原審審訴卷）第66頁、
      原審訴字卷第59頁、第81頁，本院卷第137頁至第141頁、
      第244頁】，並有附表一編號1至8「證據」欄所示證據在
      卷可稽，堪以認定。
（二）被告於原審審理時，坦承其於附表一編號1至7所示時、地
      ，以各編號所示價格，販賣甲基安非他命予丙○○，每次其
      可賺取約1、200元等情（見原審訴字卷第81頁）。證人丙○○於偵查及原審審理時，證稱其於附表一編號1至7所示時
      、地，以各編號所示價格，向被告購買甲基安非他命，其
      於109年1月至2月25日期間，每週至少向被告購買甲基安
      非他命1次，交易價格沒有固定，都是由被告決定價格，
      其即如數支付價金予被告，其不知被告以何價格購入毒品
      等語（見偵卷一第185頁至第186頁，原審訴字卷第60頁至
      第62頁、第64頁至第65頁）。又被告於109年2月14日以附
      表二所示行動電話傳送內容為「工錢漲了！一天三千」之
      訊息予暱稱「進仔」之丙○○，業經證人丙○○於原審審理時
      證述明確（見原審訴字卷第62頁），並有被告持用行動電
      話內訊息截圖在卷為證（見偵卷一第207頁）。被告於警
      詢時，自承其於109年2月間，傳訊息向丙○○稱外面藥頭開
      始漲價，有的漲到4,000元，其向丙○○表示自己以3,000元
      之價格販賣毒品予丙○○等語（見偵卷一第17頁），核與證
      人丙○○證述交易價格由被告決定一節相符。復因毒品交易
      向為政府查禁森嚴且重罰不予寬貸之犯罪行為，衡諸常情
      ，倘非有利可圖，持有毒品之人當無輕易將所持有之毒品
      任意轉贈他人，甘冒再次向他人購買時，遭查獲移送法辦
      之危險之理。依前所述，被告於109年1月至同年2月25日
      期間，以每週至少1次之頻率，有償交付甲基安非他命予
      丙○○，次數甚為頻繁，參酌上開所述，足徵被告於上開時
      、地，有償交付甲基安非他命予丙○○，確係基於從中賺取
      價差之營利意圖一節，當可認定。
（三）被告雖於偵查及本院審理時，辯稱因丙○○在地方上算是有
      兄弟，丙○○曾以「要出東西還是要出事」等語，威脅其販
      賣甲基安非他命，且丁○○與丙○○為男女朋友，其因遭丙○○
      威脅，始於附表一編號1至8所示時、地，交付甲基安非他
      命予丙○○、丁○○（見偵卷一第138頁，本院卷第130頁、第
      244頁、第283頁），且被告於原審委任之辯護人提出「阿
      進」傳送內容為「你是要出東西還是要出事，阿良叫我賴
      你考慮清楚，再回我」之簡訊照片為證（見原審訴字卷第
      91頁）。然被告所提上開簡訊照片未顯示訊息傳送日期。
      且證人丙○○於偵查及原審審理時，證稱其係到乙○○家施用
      甲基安非他命，見被告到場賣甲基安非他命，因而開始向
      被告購買甲基安非他命，其於109年1、2月間，並未威脅
      被告賣毒品予其，嗣其因聽聞被告賣毒品予其前妻，擔心
      小孩以後無人照顧，要求前妻與被告不要交易毒品，被告
      表示其既與前妻離婚，不要再管前妻的事，且被告不給其
      毒品，其始傳上開訊息向被告表示如果被告不拿毒品予其
      ，就要向警察檢舉被告，訊息中所稱「阿良」是指乙○○（
      見偵卷一第184頁至第185頁，原審訴字卷第61頁、第63頁
      至第64頁）。證人乙○○於原審審理時，亦證稱丙○○曾向其
      表示找不到被告拿毒品，請其幫忙找被告，當時丙○○有陳
      述類似威脅之言詞，其勸丙○○做朋友不能這樣做（見原審
      訴字卷第72頁），與丙○○前開證述內容相符。被告於偵查
      中，陳稱其拿甲基安非他命給丙○○之次數約30次，其係於
      109年2月26日無償提供甲基安非他命予丁○○之後，才完全
      不接丙○○與丁○○之來電等語（見偵卷一第138頁至第139頁
      ）。足認丙○○係在109年1、2月間與被告正常交易甲基安
      非他命多次後，因故與被告產生齟齬，自109年2月26日後
      之109年2月底，無法聯繫被告購得甲基安非他命，始以上
      開「你是要出東西還是要出事」等內容之訊息，要求被告
      出面。另被告於109年2月14日係主動傳送內容為「工錢漲
      了！一天三千」之報價訊息予丙○○，而丙○○係於同年3月7
      日始傳送「幾點上班現在等你回消息如果超過金今天你就
      有事」、「請你馬上就回消我你玩不棋」、「現你十分鐘
      回」、「你在封鎖內湖阿良最大，你有事求我搞不清楚再
      不回馬上就有人帶我們去找你想考驗我的能力嗎?」、「
      給你最後的機會5分回別再封鎖倒霉的是你」等訊息予被
      告，此有被告持用行動電話內訊息截圖附卷可佐（見偵卷
      一第207頁）。可見丙○○傳送上開限期要求被告出面訊息
      之時間，係在附表一編號1至8各次行為時間之後，要難認
      被告辯稱其因遭丙○○威脅，始於附表一編號1至8所示時、
      地，交付毒品予丙○○、丁○○等詞為有據。況若被告確因懼
      於丙○○挾不法勢力之脅迫，甘冒遭警查獲之高度風險，以
      每週至少1次之極高頻率，多次出面交付甲基安非他命予
      丙○○，則丙○○當可要求被告直接提供毒品來源，使丙○○直
      接與被告之毒品來源交易，避免遭被告從中賺取價差，且
      深恐遭丙○○為不利對待之被告當亦無自行開價要求丙○○給
      付毒品對價，或自行決定不再提供甲基安非他命予丙○○之
      理。然依前所述，被告於附表一編號1至7所示時、地交付
      甲基安非他命予丙○○時，毒品價格均由被告決定，丙○○不
      知被告購入毒品之價格，僅依被告決定之價格如數支付價
      金，且被告自109年2月底起，即不再接聽丙○○之來電，顯
      與上開所述不符。堪認被告辯稱其係遭丙○○之脅迫，始交
      付甲基非他命予丙○○、丁○○，並無販賣毒品及轉讓禁藥之
      犯意等詞，自無可採。
二、乙○○（即附表一編號9至12）部分
（一）被告於附表一編號9至12所示時、地，分別以各編號所示
      方式，交付各編號所示數量之甲基安非他命予乙○○等情，
      業據被告於警詢、偵查、原審及本院審理時坦認無誤（見
      偵卷二第46頁至第47頁，原審審訴卷第66頁、原審訴字卷
      第59頁、第81頁，本院卷第137頁至第141頁、第244頁）
      ，並有附表一編號9至12「證據」欄所示證據在卷可稽，
      堪以認定。
（二）被告於原審審理時，坦承其於附表一編號9至12所示時、
      地，以各編號所示價格，販賣甲基安非他命予乙○○，其預
      計每次可賺取約1、200元（見原審訴字卷第81頁），且被
      告於偵查中，陳稱乙○○曾給付1次價金2,000元予其（見偵
      卷二第47頁）。證人乙○○於偵查及原審審理時，證述其於
      附表一編號9至12所示時、地，向被告購買甲基安非他命
      ，未當場支付價金，但其於109年8月18日有交付附表一編
      號9所示毒品之價金2,000元予被告等語（見原審訴字卷第
      70頁至第73頁），所述互核相符。又關於附表一編號9部
      分，乙○○於109年7月31日下午5時7分以LINE語音功能與被
      告通話26秒後，於同日晚間7時26分、39分撥打語音予被
      告未獲接聽，被告於晚間7時55分傳訊息向乙○○稱「要回
      去了」，並於晚間8時22分、23分、24分、9時43分與乙○○
      分別通話17秒、1分2秒、21秒、14秒；乙○○於同年8月18
      日下午3時56分傳訊息向被告稱「先給你兩千」。附表一
      編號10部分，被告於109年8月18日下午4時18分，以LINE
      傳訊息向乙○○稱「現在沒有要明天吧」，乙○○稱「好」；
      乙○○復於次日（19日）上午10時31分以LINE語音功能撥打
      語音與被告通話23秒，被告於同日上午11時18分、34分與
      乙○○分別通話10秒、22秒。附表一編號11部分，乙○○於同
      年8月27日晚間8時46分以LINE語音功能與被告通話1分11
      秒後，於同日晚間11時47分再撥打LINE語音予被告未獲接
      聽，被告於晚間11時51分傳訊息向乙○○稱「我還沒回家」
      、「我們約12:30你來拿啦」，乙○○於晚間11時52分以訊
      息詢問「約在哪」，被告於晚間11時53分傳訊息回稱「民
      權東路六段228號」，乙○○隨即以訊息稱「你家」、「好
      」；嗣被告於次日（28日）凌晨0時10分傳訊息向乙○○稱
      「我到了!你可以提前來了!快……」，乙○○於同日凌晨0時1
      1分以訊息向被告稱「我過去」後，於同日凌晨0時21分撥
      打語音予被告未獲接聽，被告於凌晨0時21分即以訊息回
      稱「下去了」。附表一編號12部分，乙○○於同年9月4日中
      午12時58分、下午2時48分以LINE撥打語音與被告分別通
      話27秒、16秒。之後被告於同年9月4日晚間9時43分傳訊
      息向乙○○稱「*4」，乙○○於晚間10時22分回稱「3」，被
      告於翌日（5日）凌晨0時57分、1時23分分別以訊息向乙○○稱「4啦」、「一次是我拿進去、一次是你走出來拿、一
      次是你來我家拿、加昨天阿泰來拿共4次!你系數學考0分
      喔……」，乙○○隨即回稱「集滿10次，有送五次嗎」、「還
      有抽獎」、「哈哈」、「哈」，此有被告與乙○○之LINE通
      話紀錄在卷可憑（見偵卷一第234頁至第236頁、第238頁
      至第240頁)。與前開被告及證人乙○○所稱被告於附表一編
      號9至12所示時、地，以各編號所示方式，販賣甲基安非
      他命予乙○○4次，乙○○僅給付附表一編號9所示毒品價金等
      情核屬相符。又毒品非法交易向為政府查禁重罰，倘非有
      利可圖，絕無平白甘冒被查獲重罰風險之理。從而舉凡其
      有償交易，除足反證其確另基於某種非圖利意圖之關係外
      ，尚難因無法查悉其買進、賣出之差價，而認定無營利之
      意思，阻卻販賣犯行之追訴。依前所述，被告於109年7月
      31日至同年9月4日間，交付甲基非他命4次予乙○○之行為
      均屬有償，且頻率甚為密集，如非有利可圖，被告當無將
      自己持有之毒品，多次無償以原價轉讓予乙○○，徒增自己
      再次購買毒品或出面交付毒品予乙○○時遭警查獲之風險，
      堪認被告於原審審理時，陳述其為從中賺取價差，有償交
      付甲基安非他命予乙○○等語，應與事實相符。是被告確有
      營利意圖一節，要屬明確。
（三）被告雖於本院審理時翻異前詞，辯稱乙○○未交付附表一編
      號9所示毒品對價（見本院卷第141頁、第244頁）。然被
      告及證人乙○○於偵查及原審審理時，均稱乙○○於附表一編
      號9所示時、地，向被告拿取該編號所示數量之甲基安非
      他命後，已給付該次毒品對價2,000元予被告等語，核與
      被告與乙○○之通話紀錄顯示乙○○於109年8月18日下午3時5
      6分，以LINE傳訊息向被告稱「先給你兩千」等情相合，
      業如前述，足認乙○○已如數給付該次毒品價金，被告首揭
      所辯當無可採。另辯護人辯護稱被告於偵查中未承認販賣
      毒品予乙○○，但檢察官於偵查中，卻向乙○○表示被告已經
      承認，係以詐欺之不正方式訊問乙○○，故乙○○於偵查中所
      述無證明力（見本院卷第248頁、第257頁、第278頁）。
      然被告於109年9月25日偵查中，經檢察官提示附表一編號
      9至12「證據」欄所示對話紀錄後，陳稱該等對話內容係
      乙○○向其表示有毒品需求，其拿了4次甲基安非他命予乙○○（見偵卷一第140頁），可見被告於該次偵查中，依據前
      揭通話紀錄，承認其確有交付4次毒品予乙○○之事實。而
      經本院當庭勘驗乙○○於109年12月9日接受檢察官訊問之錄
      影檔案，檢察官於乙○○具結後，向乙○○稱「其實這個事情
      我們是先找甲○○先生啦，然後甲○○先生那邊說他曾經有拿
      過幾次安非他命給您，然後所以後來才會再去找您啦，對
      ，所以也就是說其實游先生那邊他算是都有承認啦」，且
      檢察官當庭提示前開被告與乙○○之對話紀錄供乙○○詳閱後
      ，始就各次對話內容逐一訊問對話內容，檢察官訊問之語
      氣及態度均屬平和，此有本院勘驗結果在卷可憑（見本院
      卷第253頁至第257頁）。足見檢察官於偵查中，係向乙○○
      表示被告承認有拿過數次安非他命予乙○○，與上開被告於
      109年9月25日偵查中陳述內容並無不符。是辯護人指稱檢
      察官以詐欺方式訊問證人乙○○等詞，即非有據。
（四）被告於偵查及本院審理時，辯稱其係與乙○○合資購買附表
      一編號9至12所示甲基安非他命（見偵卷二第46頁至第47
      頁，本院卷第130頁、第141頁）。證人乙○○於偵查及原審
      審理時，亦附和證稱其係與被告公家合資去拿毒品等語（
      見原審訴字卷第71頁，本院卷第253頁）。惟按毒品交易
      時間地點之約定、金額數量之接洽磋商，及毒品之交付暨
      收取價金，均係構成販賣毒品罪之重要核心內容。而所謂
      合資、代購或調貨行為是否構成販賣，自應視被告在買賣
      毒品過程中之交易行為特徵而定，即其究係立於賣方之立
      場，向上游取得貨源後以己力為出售之交易，抑或立於買
      方立場代為聯繫購買，加以判斷。若被告接受買方提出購
      買毒品之要約，並直接向買方收取價金並交付毒品予買方
      ，自己完遂買賣之交易行為，阻斷毒品施用者與毒品提供
      者之聯繫管道，縱其所交付之毒品係其另向上游毒販所取
      得，仍屬於毒品危害防制條例所規定之販賣行為。是以毒
      販基於營利之意圖，與買方議妥交易後，轉而向上手取得
      毒品交付買方，尚非可與單純為便利施用者代為購買毒品
      之幫助施用情形等同視之，仍應論以販賣毒品罪（最高法
      院111年度台上字第4861號判決意旨可資參照）。因證人
      乙○○於原審審理時，證稱其需要甲基安非他命時，會問被
      告有沒有毒品，如果被告身上有毒品，就直接與其約見面
      ，被告係自行取得毒品，其不知被告向何人購得（見原審
      訴字卷第73頁至第74頁）。且依前開被告與乙○○之對話內
      容觀之，乙○○聯繫被告後，被告即與乙○○相約見面，復自
      行與乙○○結算交易次數。顯見被告係自行與乙○○完成毒品
      交易，已阻斷乙○○與被告毒品來源之聯繫管道，非單純為
      乙○○與毒品來源居間聯繫之人，至於被告與其毒品上游間
      之交易與乙○○無涉，縱被告有向上游毒販購毒之行為，仍
      維持自己直接為毒品交易管道之特徵，參酌前揭所述，自
      屬毒品危害防制條例規定之販賣毒品行為。被告辯稱其係
      與乙○○合資購買毒品等詞，即無可採。
三、辯護人於本院審理時，陳稱被告從小聽說丙○○勢力很大，對
    丙○○深感恐懼，且丙○○傳給被告之脅迫簡訊提及「阿良」即
    乙○○，故聲請調閱丙○○之少年前案紀錄，並傳喚證人乙○○、
    丙○○，證明丙○○曾脅迫被告交付毒品，及被告與乙○○為合資
    購毒（見本院卷第40頁至第41頁、第258頁）。惟縱丙○○前
    曾有犯罪紀錄，亦無足證明被告本案交付毒品予丙○○、丁○○
    之行為，係遭丙○○脅迫所為。況依前所述，被告自承係在附
    表一編號1至8所示時間交付毒品予丙○○、丁○○之後，始不再
    接聽丙○○、丁○○之來電等情，核與證人丙○○、乙○○之證述、
    丙○○傳送載有限期被告出面聯絡等內容簡訊之時間等節均屬
    相符，是被告辯稱其係受丙○○之威脅，被迫於附表一編號1
    至8所示時間交付毒品予丙○○、丁○○等詞，當無可信，而無
    調查丙○○少年前科紀錄之必要。又證人丙○○、乙○○於原審審
    理時，均已到庭接受詰問，並證述其等與被告聯繫交易毒品
    之過程，及事後丙○○因被告不接聽電話，對被告語帶威脅等
    經過，即無重複傳喚之必要。綜上，本件事證明確，被告犯
    行堪以認定，應予依法論科。
參、法律適用部分
一、新舊法比較適用　　
　　按行為後法律有變更者，適用行為時之法律。但行為後之法
    律有利於行為人者，適用最有利於行為人之法律，刑法第2
    條第1項定有明文。又毒品危害防制條例第4條、第17條於10
    9年1月15日經修正公布，並於同年7月15日施行，亦即被告
    完成附表一編號1至8所示行為後，該條例之修正始生效。經
    查：
（一）修正前毒品危害防制條例第4條第2項規定：「製造、運輸
      、販賣第二級毒品者，處無期徒刑或7年以上有期徒刑，
      得併科1,000萬元以下罰金。」修正後規定：「製造、運
      輸、販賣第二級毒品者，處無期徒刑或10年以上有期徒刑
      ，得併科1,500萬元以下罰金。」足見修正後規定業已提
      高法定刑，自以修正前規定對被告較有利。
（二）修正前毒品危害防制條例第17條第2項規定：「犯第4條至
      第8條之罪於偵查及審判中均自白者，減輕其刑。」修正
      後規定：「犯第4條至第8條之罪於偵查及歷次審判中均自
      白者，減輕其刑。」足見修正後規定限縮自白減輕其刑之
      適用範圍，法律已有變更。因被告於原審審理時，就附表
      一編號1至8所示行為自白犯罪，然其於本院審理時否認犯
      罪，不符修正後該項所定「歷次審判中均自白」之減刑要
      件，是修正後之規定並無較有利於被告之情形。
（三）綜上，經綜合比較結果，修正後規定並無較有利於被告之
      情形，依刑法第2條第1項前段規定，就附表一編號1至8所
      示行為，應適用行為時即修正前毒品危害防制條例第4條
      第2項及第17條第2項之規定。
二、論罪
（一）按甲基安非他命屬毒品危害防制條例第2條第2項第2款規
      定之第二級毒品。是被告就附表一編號1至7所示行為，均
      係犯修正前毒品危害防制條例第4條第2項之販賣第二級毒
      品罪；附表一編號9至12所示行為，均係犯修正後毒品危
      害防制條例第4條第2項之販賣第二級毒品罪。被告販賣前
      持有第二級毒品之低度行為，應為各次販賣之高度行為所
      吸收，均不另論罪。
（二）按甲基安非他命亦經主管機關明令公告禁止使用，而為藥
      事法第22條第1項第1款所稱之禁藥。行為人轉讓甲基安非
      他命（未達法定應加重其刑之一定數量）予成年人，同時
      該當藥事法第83條第1項轉讓禁藥罪及毒品危害防制條例
      第8條第2項轉讓第二級毒品罪之構成要件，應依重法優於
      輕法之原則，擇較重之轉讓禁藥罪論處（最高法院刑事大
      法庭109年度台上大字第1089號裁定意旨可資參照）。本
      件被告於附表一編號8所示時、地，無償交付之甲基安非
      他命，未達法定應加重其刑之數量，同時該當轉讓禁藥罪
      及轉讓第二級毒品罪，參酌上開所述，應以較重之藥事法
      第83條第1項轉讓禁藥罪論處。被告轉讓前持有甲基安非
      他命之行為，與轉讓行為同為實質上一罪之階段行為，高
      度之轉讓行為既已依藥事法加以處罰，依法律適用完整性
      之法理，其低度之持有甲基安非他命行為，自不能再行割
      裂適用毒品危害防制條例加以處罰，而藥事法對於持有禁
      藥之行為未設有處罰規定，故就被告轉讓前持有甲基安非
      他命之低度行為，不另予處罰。
三、罪數　　　
    被告所犯附表一所示各罪之犯意各別，行為互殊，應分論併
    罰。　
四、刑之減輕
（一）毒品危害防制條例第17條第2項部分
　　1.附表一編號1至7所示行為應依修正前規定減刑。
　　　被告於偵查時，坦承其於附表一編號1至7所示時、地，有
      償交付甲基安非他命予丙○○之事實，復於原審審理時，就
      此部分行為承認犯罪（見偵卷一第138頁至第139頁、偵卷
      二第47頁至第48頁，原審訴字卷第81頁），與修正前毒品
      危害防制條例第17條第2項所定「於偵查及審判中均自白
      」之減刑要件相符，不因被告嗣於本院審理時否認犯罪而
      異，應依該項規定減輕其刑。
　　2.附表一編號8所示行為應依修正前規定減刑。　
　　　按行為人轉讓同屬禁藥之第二級毒品甲基安非他命（未達
      法定應加重其刑之一定數量）予成年人（非孕婦），依重
      法優於輕法之原則，擇較重之藥事法第83條第1 項轉讓禁
      藥罪論處，如行為人於偵查及審判中均自白，仍應適用毒
      品危害防制條例第17條第2項規定減輕其刑（最高法院刑
      事大法庭109年度台上大字第4243號裁定意旨可資參照）
      。本件被告於偵查及原審審理時，均坦承無償轉讓甲基安
      非他命予丁○○之行為（見偵卷一第138頁，原審訴字卷第8
      1頁），參酌前開所述，應依修正前毒品危害防制條例第1
      7條第2項規定減輕其刑，不因被告嗣雖於本院審理時否認
      犯罪而異。
　　3.附表一編號9至12所示行為不得適用修正後規定減刑。
　　　被告雖於原審審理時，就附表一編號9至12所示行為，承
      認犯販賣第二級毒品罪（見原審訴字卷第81頁）。然被告
      該各次行為應適用修正後規定，即以偵查及歷次審判中均
      自白為要件。被告於偵查及本院審理時，均辯稱其係與乙○○合資購買毒品，並無營利意圖（見偵卷一第140頁、偵
      卷二第46頁至第47頁，本院卷第130頁、第141頁、第244
      頁、第283頁），辯護人亦於本院審理時，辯護稱被告於
      偵查中未曾承認販賣毒品予乙○○（見本院卷第257頁），
      亦經本院告以此可能影響被告有無該條項之規定適用之防
      禦權保障（見本院卷第277頁）。是被告此等部分與修正
      後毒品危害防制條例第17條第2項規定「於偵查及歷次審
      判中均自白」之要件不合，無從適用該項規定減輕其刑。
（二）毒品危害防制條例第17條第1項部分
      被告於警詢時，供稱毒品來源為綽號「小蕃茄」之人，並
      提供「小蕃茄」住居在新北市○○區○○○路00號大山元社區
      （見偵卷一第24頁至第30頁），梁士彥（原名梁士康）因
      而經警移送涉嫌販賣甲基安非他命予被告，並經臺灣士林
      地方檢察署檢察官以110年度偵字第3764號提起公訴，嗣
      經臺灣士林地方法院以110年度訴字第287號判決判處罪刑
      ，並由本院以110年度上訴字第3560號判決駁回上訴，此
      有臺北市政府警察局內湖分局110年4月22日北市警內分刑
      字第1103011391號函及所附刑事案件報告書、士檢111年9
      月22日士檢卓宿109偵16859字第11190512030號函、本院1
      10年度上訴字第3560號刑事判決在卷可憑（見原審審訴卷
      第27頁至第31頁，本院卷第203頁至第212頁、第237頁）
      。是認被告犯後確有供出毒品來源，並因而查獲其他正犯
      即梁士彥，核與毒品危害防制條例第17條第1項之要件相
      符。故被告所為附表一編號1至8所示行為，應依該項規定
      遞予減輕其刑，附表一編號9至12所示行為應依該項規定
      減輕其刑。
（三）本案無刑法第59條規定之適用。
      按刑法第59條所規定之酌量減輕其刑，係裁判上之減輕，
      必以犯罪之情狀顯可憫恕，認為科以最低度刑仍嫌過重者
      ，始有其適用。如別有法定減輕之事由者，應優先適用法
      定減輕事由減輕其刑後，猶嫌過重時，方得為之（最高法
      院98年度台上字第6342號判決意旨參照）。所謂「犯罪之
      情狀」，與同法第57條規定科刑時應審酌之一切情狀，並
      非有截然不同之領域，於裁判上酌減其刑時，應就犯罪一
      切情狀（包括第57條所列舉之10款事項），予以全盤考量
      ，審酌其犯罪有無可憫恕之事由（即有無特殊之原因與環
      境，在客觀上足以引起一般同情，以及宣告法定低度刑，
      是否猶嫌過重等等），以為判斷（最高法院95年度台上字
      第6157號判決意旨參照）。本件被告貪圖賺取毒品轉賣之
      價差，為本案販賣第二級毒品犯行，販賣對象非僅單一，
      次數甚多，與其所為轉讓禁藥之行為，均助長毒品在社會
      之流通，對於社會治安及國民健康之危害非微，依其犯罪
      情狀，並無特殊之原因與環境，客觀上不足以引起一般人
      之同情，難認其犯罪有何可憫恕之情。又被告所為附表一
      編號1至8所示犯行業依修正前毒品危害防制條例第17條第
      2項、第1項規定遞予減輕其刑，附表一編號9至12所示犯
      行亦依修正後同條第1項規定減刑，以減刑後之法定最低
      刑度以觀，並無情輕法重之感，參酌首揭所述，即無適用
      刑法第59條規定之餘地，併予敘明。
五、撤銷改判（即原判決就附表一編號1至8所示行為宣告罪刑以
    外部分）之理由
    原審就被告所為附表一編號9至12所示行為予以論罪科刑，
    並就附表二所示行動電話宣告沒收，固非無見。惟查：
（一）被告於偵查中，就附表一編號9至12所示行為，辯稱係與
      乙○○合資購買毒品，否認營利意圖，復於本院審理時否認
      犯罪，如前所述，與修正後毒品危害防制條例第17條第2
      項減刑要件不符，原審依該項規定予以減刑，容有未洽。
（二）警方於109年9月24日在被告住處查扣附表二所示行動電話
      ，屬被告所有供與丙○○、丁○○、乙○○聯絡本案各次毒品交
      付事宜所用之物，業經被告於原審審理時陳明在卷（見原
      審訴字卷第75頁）。是原審認定該行動電話係供本案各次
      販賣毒品及轉讓禁藥犯罪所用之物，分別依毒品危害防制
      條例第19條第1項、刑法第38條第2項前段，於被告各次犯
      行項下宣告沒收，雖非無據。然附表二所示行動電話於原
      審判決前，已由士檢檢察官於110年8月23日發還被告，此
      據被告於本院審理時陳述明確（見本院卷第246頁），並
      有本院公務電話查詢紀錄表、士檢檢察官扣押（沒收）物
      品處分命令在卷可憑（見本院卷第221頁、第223頁），則
      原判決漏未依刑法第38條第4項規定，諭知於全部或一部
      不能沒收或不宜執行沒收時，追徵其價額，亦有未當（此
      涉及附表一各編號部分，然附表一編號1至8宣告之罪刑部
      分，並無未洽，應予駁回，詳後述）。
（三）被告上訴就附表一編號9至12所示行為，否認營利意圖，
      雖非可採。然原判決既有上開未洽之處，自應由本院予以
      撤銷改判。因原審就附表一編號9至12所示行為宣告之罪
      刑業經本院撤銷，則原判決定執行刑即失所附麗，應併予
      撤銷。又附表一編號9至12部分，係因原判決適用法律不
      當而撤銷，依刑事訴訟法第370條第1項但書規定，並無不
      利益變更禁止原則之適用，附此敘明。
六、附表一編號9至12所示行為之量刑審酌
　  爰以行為人之責任為基礎，審酌被告為圖賺取價差，販賣甲
    基安非他命予乙○○，增加毒品在社會之流通性，對於社會秩
    序及國民健康之危害非輕，且被告販賣毒品之次數非僅單一
    ，所為甚屬不該，併其販賣毒品之金額、數量。又被告雖於
    原審審理時坦承犯罪，然於本院審理時翻異前詞，否認犯罪
    ；且其於本院審理時，陳稱其於原審時，係為求適用減刑規
    定始為認罪陳述，要難認其確有悔悟之心。另被告於本院審
    理時，陳稱其具有高職畢業之學歷，現以打零工為業，日薪
    約2,000元，及其已婚，育有2名現分別就讀高中、大學之子
    女等智識程度、生活狀況（見原審訴字卷第82頁，本院卷第
    259頁）。再被告曾因偽造文書案件經判處拘役，復因不能
    安全駕駛之公共危險、施用毒品案件經檢察官為緩起訴處分
    之素行，此有本院被告前案紀錄表在卷可參等一切情狀，分
    別量處如附表一編號9至12「本院宣告之罪刑」欄所示之刑
    。
七、上訴駁回（原判決就附表一編號1至8宣告之罪刑部分）之理
    由　　　
（一）原審以被告所為附表一編號1至8所示行為之罪證明確，經
      以行為人之責任為基礎，審酌被告為謀取不法利益，無視
      國家杜絕毒品犯罪之禁令，販賣及轉讓甲基安非他命，對
      社會秩序及國民身心健康均潛藏相當程度之危害。惟念及
      被告於原審審理時坦承犯行，並提供毒品上游予檢警追查
      ，有助於毒品犯罪之追緝。兼衡酌被告之犯罪動機、目的
      、手段、情節、販賣毒品之種類、次數、數量、獲利、品
      性素行、生活習性、生活狀況、教育程度等情狀，分別量
      處如附表一編號1至8「原審主文」欄所示之刑，此部分認
      事用法並無違誤，量刑亦屬妥適，應予維持。
（二）被告上訴主張其於附表一編號1至8所示時、地，交付甲基
      安非他命予丙○○、丁○○，均因遭丙○○脅迫所為，並無販賣
      毒品及轉讓禁藥之犯意等詞，要無足採，已如前述，是關
      於原判決就附表一編號1至8所示行為諭知之罪刑部分，應
      駁回上訴。
八、本案不定應執行刑。
    按關於數罪併罰之案件，如能俟被告所犯數罪全部確定後，
    於執行時，始由該案犯罪事實最後判決之法院所對應之檢察
    署檢察官，聲請該法院裁定之，無庸於每一個案判決時定其
    應執行刑，則依此所為之定刑，不但能保障被告（受刑人）
    之聽審權，符合正當法律程序，更可提升刑罰之可預測性，
    減少不必要之重複裁判，避免違反一事不再理原則情事之發
    生（最高法院110年度台抗大字第489號裁定意旨參照）。本
    件被告另因違反毒品危害防制條例案件經判刑確定，此有本
    院被告前案紀錄表可參。足認被告本案所犯各罪尚有可能與
    其他案件合併定執行刑，參酌上開所述，應俟被告所涉數案
    全部判決確定後，如符合定執行刑之要件，由檢察官合併聲
    請裁定為宜，本案爰不予定應執行刑，併此敘明。
九、沒收
（一）按犯毒品危害防制條例第4條至第9條、第12條、第13條或
      第14條第1項、第2項之罪者，其供犯罪所用之物，不問屬
      於犯罪行為人與否，均沒收之，毒品危害防制條例第19條
      第1項定有明文。又供犯罪所用、犯罪預備之物或犯罪所
      生之物，屬於犯罪行為人者，得沒收之，但有特別規定者
      ，依其規定；前項之沒收，於全部或一部不能沒收或不宜
      執行沒收時，追徵其價額，刑法第38條第2項、第4項分別
      定有明文。本件附表二所示物品係被告所有，供與丙○○、
      丁○○、乙○○聯絡附表一各次販賣毒品及轉讓禁藥犯罪所用
      之物，業如前述，應分別依毒品危害防制條例第19條第1
      項、刑法第38條第2項前段規定宣告沒收。又該行動電話
      既已發還被告而未扣案，應依刑法第38條第4項規定，諭
      知於全部或一部不能沒收或不宜執行沒收時，追徵其價額
      。
（二）按犯罪所得，屬於犯罪行為人者，沒收之，但有特別規定
      者，依其規定；前項之沒收，於全部或一部不能沒收或不
      宜執行沒收時，追徵其價額，刑法第38條之1第1項、第3 
      項分別定有明文。本件被告於附表一編號1至7、9所示時
      、地，以各編號所示價格，販賣甲基安非他命予丙○○、乙○○，均已如數收取各次交易價款，業如前述，自應依刑法
      第38條之1第1項前段規定，就被告各次犯罪所得宣告沒收
      。復因該等犯罪所得未經扣案，於全部或一部不能沒收或
      不宜執行沒收時，應依同條第3項規定，追徵其價額。　
      　　
據上論斷，應依刑事訴訟法第368條、第369條第1項前段、第364
條、第299條第1項前段，判決如主文。
本案經檢察官朱學瑛提起公訴，檢察官林綉惠到庭執行職務。
中　　華　　民　　國　　111 　年　　12　　月　　6 　　日
                  刑事第十三庭  審判長法　官  吳冠霆
                                      法　官  陳勇松
                                      法　官  邰婉玲
以上正本證明與原本無異。
如不服本判決，應於收受送達後20日內向本院提出上訴書狀，其
未敘述上訴之理由者並得於提起上訴後20日內向本院補提理由書
（均須按他造當事人之人數附繕本）「切勿逕送上級法院」。
                                      書記官  傅國軒
中　　華　　民　　國　　111 　年　　12　　月　　7 　　日
附錄：本案論罪科刑法條全文
修正前毒品危害防制條例第4條第2項
製造、運輸、販賣第二級毒品者，處無期徒刑或7年以上有期徒
刑，得併科新臺幣1,000萬元以下罰金。
修正後毒品危害防制條例第4條第2項
製造、運輸、販賣第二級毒品者，處無期徒刑或10年以上有期徒
刑，得併科新臺幣1,500萬元以下罰金。
藥事法第83條第1項
明知為偽藥或禁藥，而販賣、供應、調劑、運送、寄藏、牙保、
轉讓或意圖販賣而陳列者，處7年以下有期徒刑，得併科新臺幣5
,000萬元以下罰金。
【附表一】
編號 時間 地點 販賣或轉讓毒品之數量、價格及交易方式 證據 犯罪所得 原判決主文 本院宣告之罪刑 1 109年1月1日至1月7日間之某日 臺北市內湖區民權東路6段附近路口，或臺北市內湖區碧山路太陽廟旁 甲○○交付約1公克之甲基安非他命予丙○○，丙○○當場如數給付價金新臺幣（下同）1,500元予甲○○。 證人丙○○於偵查及原審審理時之證述（偵卷一第184頁至第188頁，原審訴字卷第64頁至第65頁）。 1,500元 甲○○販賣第二級毒品，處有期徒刑貳年。 未扣案之犯罪所得新臺幣壹仟伍佰元沒收，於全部或一部不能沒收或不宜執行沒收時，追徵其價額，扣案附表二編號1所示之物沒收。 （罪刑部分上訴駁回）  2 109年1月8日至13日間之某日 臺北市內湖區民權東路6段附近路口，或臺北市內湖區碧山路太陽廟旁 甲○○交付約1公克之甲基安非他命予丙○○，丙○○當場如數給付價金1,500元予甲○○。 證人丙○○於偵查及原審審理時之證述（偵卷一第184頁至第188頁，原審訴字卷第64頁至第65頁）。 1,500元 甲○○販賣第二級毒品，處有期徒刑貳年。 未扣案之犯罪所得新臺幣壹仟伍佰元沒收，於全部或一部不能沒收或不宜執行沒收時，追徵其價額，扣案附表二所示之物沒收。 （罪刑部分上訴駁回）  3 109年1月14日至20日間之某日 臺北市內湖區民權東路6段附近路口，或臺北市內湖區碧山路太陽廟旁 甲○○交付約1公克之甲基安非他命予丙○○，丙○○當場如數給付價金1,500元。 證人丙○○於偵查及原審審理時之證述（偵卷一第184頁至第188頁，原審訴字卷第64頁至第65頁）。 1,500元 甲○○販賣第二級毒品，處有期徒刑貳年。 未扣案之犯罪所得新臺幣壹仟伍佰元沒收，於全部或一部不能沒收或不宜執行沒收時，追徵其價額，扣案附表二所示之物沒收。 （罪刑部分上訴駁回）  4 109年1月21日至27日間之某日 臺北市內湖區民權東路6段附近路口，或臺北市內湖區碧山路太陽廟旁 甲○○交付約1公克之甲基安非他命予丙○○，丙○○當場如數給付價金1,500元。 證人丙○○於偵查及原審審理時之證述（偵卷一第184頁至第188頁，原審訴字卷第64頁至第65頁）。 1,500元 甲○○販賣第二級毒品，處有期徒刑貳年。 未扣案之犯罪所得新臺幣壹仟伍佰元沒收，於全部或一部不能沒收或不宜執行沒收時，追徵其價額，扣案附表二所示之物沒收。 （罪刑部分上訴駁回）  5 109年2月1日至7日間之某日 臺北市內湖區民權東路6段附近路口，或臺北市內湖區碧山路太陽廟旁 甲○○交付約1公克之甲基安非他命予丙○○，丙○○當場如數給付價金1,500元予甲○○。 丙○○於偵查及原審審理時之證述（偵卷一第184至188頁，原審訴字卷第64頁至第65頁）。 1,500元 甲○○販賣第二級毒品，處有期徒刑貳年。 未扣案之犯罪所得新臺幣壹仟伍佰元沒收，於全部或一部不能沒收或不宜執行沒收時，追徵其價額，扣案附表二所示之物沒收。 （罪刑部分上訴駁回）  6 109年2月8日至15日間之某日 臺北市內湖區民權東路6段附近路口，或臺北市內湖區碧山路太陽廟旁 甲○○交付約1公克之甲基安非他命予丙○○，丙○○當場如數給付價金2,000元予甲○○。 證人丙○○於偵查及原審審理時之證述（偵卷一第184頁至第188頁，原審訴字卷第64頁至第65頁）。 2,000元 甲○○販賣第二級毒品，處有期徒刑貳年貳月。 未扣案之犯罪所得新臺幣貳仟元沒收，於全部或一部不能沒收或不宜執行沒收時，追徵其價額，扣案附表二所示之物沒收。 （罪刑部分上訴駁回）  7 109年2月16日至25日間之某日 臺北市內湖區民權東路6段附近路口，或臺北市內湖區碧山路太陽廟旁 甲○○交付約1公克之甲基安非他命予丙○○，丙○○當場如數給付價金3,000元。 1.證人丙○○於偵查及原審審理時之證述（偵卷一第184頁至第188頁，原審訴字卷第64頁至第65頁）。 2.被告持用行動電話之訊息畫面截圖（偵卷一第207頁）。 3,000元 甲○○販賣第二級毒品，處有期徒刑貳年肆月。 未扣案之犯罪所得新臺幣參仟元沒收，於全部或一部不能沒收或不宜執行沒收時，追徵其價額，扣案附表二所示之物沒收。 （罪刑部分上訴駁回）  8 109年2月26日 臺北市內湖區碧山巖停車場 甲○○無償交付甲基安非他命（約1公克）予丁○○。 1.證人丁○○於偵查及原審審理時之證述（偵卷一第184頁至第188頁，原審訴字卷第66頁至第68頁）。 2.門號0000000000號之通聯紀錄（偵卷一第60頁）。  無償 甲○○轉讓禁藥，處有期徒刑柒月。扣案附表二所示之物沒收。 （罪刑部分上訴駁回）  9 109年7月31日17時至21時43分許某時 乙○○位於臺北市○○區○○路0段000號6樓之住處內 甲○○交付約1公克之甲基安非他命予乙○○，嗣後乙○○如數交付價金2,000元予甲○○。 1.證人乙○○於偵查及原審審理時之證述（偵卷一第264頁至第265頁，原審訴字卷第70頁至第74頁）。 2.LINE對話紀錄（偵卷一第234頁至第235頁）。 2,000元 甲○○販賣第二級毒品，處有期徒刑參年。 未扣案之犯罪所得新臺幣貳仟元沒收，於全部或一部不能沒收或不宜執行沒收時，追徵其價額，扣案附表二所示之物沒收。 甲○○販賣第二級毒品，處有期徒刑肆年貳月。  10 109年8月19日10時30分至11時34分許 乙○○位於臺北市○○區○○路0段000號6樓之住處內 甲○○交付約1公克之甲基安非他命予乙○○，然尚未收受乙○○所交付此次價金2,000元。 1.證人乙○○於偵查及原審審理時之證述（偵卷一第264頁至第265頁，原審訴字卷第70頁至第74頁）。 2.LINE對話紀錄（偵卷一第236頁）。 無 甲○○販賣第二級毒品，處有期徒刑參年。 扣案附表二所示之物沒收。 甲○○販賣第二級毒品，處有期徒刑肆年貳月。  11 109年8月28日12時21分許 被告位於臺北市○○區○○○路0段000○0號之住處樓下 甲○○交付約1公克之甲基安非他命予乙○○，然尚未收受乙○○所交付此次價金2,000元。 1.證人乙○○於偵查及原審審理時之證述（偵卷一第264頁至第265頁，原審訴字卷第70頁至第74頁）。 2.LINE對話紀錄（偵卷一第238頁至第239頁） 無 甲○○販賣第二級毒品，處有期徒刑參年。 扣案附表二所示之物沒收。 甲○○販賣第二級毒品，處有期徒刑肆年貳月。  12 109年9月4日12時58分至14時48分許 被告位於臺北市○○區○○○路0段000○0號之住處樓下 甲○○交付約1公克之甲基安非他命予乙○○所託不知情之兄卓榮泰，然尚未收受乙○○所交付此次價金2,000元。 1.證人乙○○於偵查及原審審理時之證述（偵卷一第264頁至第265頁，原審訴字卷第70頁至第74頁）。 2.LINE對話紀錄（偵卷一第239頁）。 無 甲○○販賣第二級毒品，處有期徒刑參年。 扣案附表二所示之物沒收。 甲○○販賣第二級毒品，處有期徒刑肆年貳月。  
【附表二】
物品 數量 甲○○所有之IPHONE行動電話（序號:000000000000000號，含門號0000000000號SIM卡1張）。 1支